【裁判字號】    94,訴,856
【裁判日期】    951101
【裁判案由】    違反槍砲彈藥刀械管制條例等
【裁判全文】
臺灣士林地方法院刑事判決              94年度訴字第856號
公  訴  人  台灣士林地方法院檢察署檢察官
被      告  乙○○
選任辯護人  游朝義  律師
            楊金順  律師
上列被告因違反槍砲彈藥刀械管制條例案件，經檢察官提起公訴
（94年度偵字第6228號、第6818號），經檢察官聲請改依協商程
序而為判決，本院判決如下：
    主  文
乙○○對於公務員依法執行職務時施強暴，累犯，處有期徒刑肆
月，如易科罰金以新台幣玖佰元折算壹日；又未經許可持有彈藥
之主要組成零件，累犯，處有期徒刑陸月，併科罰金新臺幣拾萬
元，有期徒刑如易科罰金，以新台幣玖佰元折算壹日，罰金如易
服勞役，以新臺幣壹仟元折算壹日，扣案之爆裂物半成品貳枚沒
收；又對於公務員依法執行職務時施強暴，累犯，處有期徒刑伍
月，如易科罰金以新台幣玖佰元折算壹日；應執行有期徒刑壹年
，併科罰金新臺幣拾萬元，有期徒刑如易科罰金，以新台幣玖佰
元折算壹日，罰金如易服勞役，以新臺幣壹仟元折算壹日，扣案
之爆裂物半成品貳枚沒收。
    事實及理由
一、犯罪事實：
(一)乙○○前因違反毒品危害防制條例案件，經法院判處有期徒
    刑6 月確定，於民國92年11月10日執行完畢後，仍不知悔改
    ，於民國94年1 月19日前某日取得鞭炮（內含彈藥主要組成
    零件之煙火類火藥）後，在台北市○○區○○路146 巷45號
    住處內，未經許可，將鞭炮塞入玻璃瓶內，並在瓶內放置鋼
    珠與金屬物，再以錫箔紙包裝，製造尚未裝上引信之爆裂物
    半成品1 個，嗣於94年1 月19日下午5 時許，台北市政府警
    察局北投分局警員持本院94年度聲搜字第56號搜索票前往上
    揭處所執行搜索時，乙○○見是警員在按門鈴即掛上對講機
    拒不開門，然員警已進入圍牆內並持續敲門，乙○○見狀，
    竟將上揭爆裂物半成品插上水鴛鴦鞭炮，與另1 枚圓桶狀物
    體（係玻璃瓶內塞有大型鞭炮及插有引信，惟鞭炮內部不含
    有機火藥與無機火藥成分）均點燃後迅速開門向外丟擲，對
    依法執行職務之警員施強暴行為，幸因上揭爆裂物內之鞭炮
    由玻璃瓶中掉出而未引爆，警方始得以進入乙○○之住處將
    其制伏後，搜得第2 級毒品安非他命3 小包、吸食器2 個（
    業經台灣士林地方法院檢察署檢察官另案提起公訴）、子彈
    2 發及改造手槍3 支（另為不起訴處分）。
(二)乙○○於上揭案件為警查獲後，仍不知悔悟，繼續其有施用
    毒品之惡行，於94年6 月3 日上午10時許，台北市政府警察
    局北投分局警員持本院94年度聲搜字第578 號搜索票前往其
    住處3 樓執行搜索時，乙○○為免其持有之毒品及吸食器遭
    警員發現，先刻意以亢奮之情緒自言自語、大聲咆哮、試圖
    撥打行動電話等方式阻撓警方搜索，嗣經警員在櫥櫃中發現
    安非他命吸食器，並要告知乙○○涉嫌犯罪時，乙○○竟藉
    故大聲叫罵及揮拳反抗，警員見狀即上前欲控制其行動，乙
    ○○為抗拒逮捕遂出拳毆打警員甲○○臉部，並緊拉住甲○
    ○之防彈背心及上衣不放，其餘警員將乙○○制伏並將其壓
    坐在地上，且勸其放手冷靜，乙○○仍執意不放手並繼續大
    聲咆哮，且接續上揭妨害公務之故意，突然自地上站起繼續
    猛力拉扯警員甲○○之防彈背心及上衣，致甲○○上衣及其
    職務上掌管之防彈背心接縫處均破損，嗣經警員安撫其情緒
    並將乙○○雙手戴上手銬後，將乙○○帶至住處1 樓，警方
    始得順利完成搜索，並扣得第2 級毒品安非他命1 包、吸食
    器1 個等物（業經另案審理）。
二、證據：
(一)被告乙○○於本院訊問中之自白。
(二)證人甲○○、蘇天明於檢察官偵查及本院審理時之指訴。
(三)員警甲○○之診斷證明書1 份。
(四)上衣及防彈背心之照片 5 幀。
(五)94年1 月19日及同年6 月3 日搜索過程蒐證錄影光碟。
(六)內政部警政署刑事警察局94年5 月10日刑偵五字第09400729
    38號鑑驗通知書、內政部警政署刑事警察局94年4 月7 日刑
    鑑字第0940019244號鑑定書、法務部調查局95年1 月20日調
    科參字第09500012100 號鑑定通知書。
三、本件經檢察官與被告於審判外達成協商之合意且被告已認罪
    ，其合意內容為：
(一)、被告乙○○就事實（一）妨害公務部分表示願受科刑範圍
      為有期徒刑4 月，如易科罰金以新台幣玖佰元折算壹日；
      事實（二）妨害公務部分表示願受科刑範圍為有期徒刑5
      月，如易科罰金以新台幣玖佰元折算壹日；事實（一）未
      經許可持有爆裂物之主要組成零件罪部分表示願受科刑範
      圍為有期徒刑6 月，併科罰金新台幣10萬元，有期徒刑如
      易科罰金以新台幣玖佰元折算壹日，罰金如易服勞役以新
      台幣1000元折算壹日【被告於有期徒刑執行完畢後五年內
      觸犯本案之罪，為累犯，應依法加重其刑，惟被告持有系
      爭爆裂物之主要組成零件，僅存放在家裡的地下倉庫，未
      作為其他犯罪用途，兩造合意請求法院適用刑法第59條減
      輕其刑】；合併定其應執行刑為有期徒刑1 年，併科罰金
      新台幣10萬元，有期徒刑如易科罰金以新台幣玖佰元折算
      壹日，罰金如易服勞役以新台幣1000元折算壹日。
(二)、經查，上開協商合意並無刑事訴訟法第455 條之4 第1 項
      所列情形之一，檢察官聲請改依協商程序而為判決，本院
      爰不經言詞辯論，於協商合意範圍內為協商判決，合予敘
      明。被告所犯事實（一）（二）妨害公務罪及事實（一）
      未經許可持有爆裂物之主要組成零件罪，其犯意各別，行
      為互殊，應予分論併罰，合併定其應執行刑。被告前因違
      反毒品危害防治條例案件，經台灣士林地方法院判處有期
      徒刑6 月確定，於92年11月10日執行完畢，被告於有期徒
      刑執行完畢後五年內觸犯本案之罪，為累犯，應依法加重
      其刑，惟被告持有系爭爆裂物之主要組成零件，僅存放在
      家裡的地下倉庫，未作為其他犯罪用途，兩造合意請求本
      院適用刑法第59條減輕其刑，核無不可，並依刑法第59條
      規定，減輕其刑，併予敘明。
四、附記事項：
(一)、按被告乙○○行為後，94年2 月2 日修正公布之刑法條文
      ，業於95年7 月1 日施行。依修正後刑法第2 條第1 項規
      定：「行為後法律有變更者，適用行為時之法律。但行為
      後之法律有利於行為人者，適用最有利於行為人之法律。
      」，查本件被告行為時之刑法第41條第1 項前段規定：「
      犯最重本刑為五年以下有期徒刑以下之刑之罪，而受六個
      月以下有期徒刑或拘役之宣告，因身體、教育、職業、家
      庭之關係或其他正當事由，執行顯有困難者，得以一元以
      上三元以下折算一日，易科罰金。」而被告行為時之易科
      罰金折算標準，即修正前罰金罰鍰提高標準條例第二條前
      段（現已刪除）規定，就其原定數額提高為一百倍折算一
      日，則本件被告行為時之易科罰金折算標準，應以銀元三
      百元折算一日，經折算為新臺幣後，應以新臺幣九百元折
      算為一日，惟95年7 月1 日修正公布施行之刑法第41條第
      1 項前段則規定：「犯最重本刑為五年以下有期徒刑以下
      之刑之罪，而受六個月以下有期徒  刑或拘役之宣告者，
      得以新臺幣一千元、二千元或三千元折算一日，易科罰金
      。」經比較修正前後之易科罰金折算標準，以95年7 月1
      日修正公布施行前之規定，較有利於被告。
（二）、刑法分則編各罪所定罰金刑之貨幣單位原為銀元，修正
        前刑法第33條第5 款規定：「罰金：1 元（銀元）以上
        。」，而依罰金罰鍰提高標準條例規定，就72年6 月26
        日前修正之刑法部分條文罰金數額提高2 至10倍，其後
        修正者則不提高倍數，並依現行法規所定貨幣單位折算
        新臺幣條例規定，以銀元1 元折算新臺幣3 元；修正後
        刑法第33條第5 款規定：「罰金：新臺幣1000元以上，
        以百元計算之。」，刑法第33條第5 款所定罰金貨幣單
        位經修正為新臺幣後，刑法分則各罪所定罰金刑之貨幣
        單位亦應配合修正為新臺幣，為使刑法分則編各罪所定
        罰金之最高數額與刑法修正前趨於一致，乃增訂刑法施
        行法第1 條之1 ：「中華民國94年1 月7 日刑法修正施
        行後，刑法分則編所定罰金之貨幣單位為新臺幣。94年
        1 月7 日刑法修正時，刑法分則編未修正之條文定有罰
        金者，自94年1 月7 日刑法修正施行後，就其所定數額
        提高為30倍。但72年6 月26日至94年1 月7 日新增或修
        正之條文，就其所定數額提高為3 倍」；從而，刑法分
        則編各罪所定罰金刑之最高數額，於上開規定修正後並
        無不同，惟修正後刑法第33條第5 款所定罰金刑最低數
        額，較之修正前提高，然本案被告涉犯槍砲彈藥刀械管
        制條例案件，其個案量刑併科罰金部分，一般均超過新
        臺幣1000元，故此等修正於本件個案，當無較有利或不
        利於被告。
（三）、又修正後刑法第42條第3 項罰金易服勞役之折算標準提
        高以新臺幣1,000 元、2, 000元、3, 000元折算1 日，
        然易服勞役事項係關於刑之執行事項，與罪刑之輕重問
        題無涉，自應尊重制定新法之精神，一律適用新法，不
        生新舊法律適用比較問題（最高法院24 年 度總會決議
        （二）可資參照），是本件併科罰金部分自應依修正後
        刑法第42條第3 項，諭知易服勞役之折算標準。
（四）、修正前刑法第51條規定：「數罪併罰，分別宣告其罪之
        刑，依左列各款定其應執行者：」其中第5 款規定：「
        宣告多數有期徒刑者，於各刑中之最長期以上，各刑合
        併之刑期以下，定其刑期。但不得逾20年。」。修正後
        刑法第51條第5 款則規定：「宣告多數有期徒刑者，於
        各刑中之最長期以上，各刑合併之刑期以下，定其刑期
        。但不得逾30年」，比較修正前後之定應執行刑之規定
        ，以適用修正前刑法之規定，較有利於本件受刑人。
（五）、被告行為時，刑法第41條第2 項規定：「併合處罰之數
        罪，均有前項情形，其應執行之刑逾六月者，亦同」，
        該條項雖並修正為：「前項規定於數罪併罰，其應執行
        之刑未逾六月者，亦適用之」，惟此部分於94年2 月2
        修正公布，並自95年7 月1 日施行之刑法施行法第3 條
        之1 第3 項已設有比較適用之準據法，依該項規定：「
        於九十四年一月七日刑法修正施行前犯併合處罰數罪中
        之一罪，且該數罪均符合第41條第1 項得易科罰金之規
        定者，適用90年1 月4 日修正之刑法第41條第2 項規定
        」，此部分自無庸為新舊法比較，應逕依上開規定，適
        用修正前刑法第41條第2 項之規定，就被告所犯數罪，
        合併處罰定執行刑，及其易科罰金之折算標準。
(六)、另扣案之爆裂物半成品2 枚為槍砲彈藥刀械管制條例第4
      條第2 項所稱之彈藥，未經許可不得持有、攜帶，係屬違
      禁物；查被告行為後，刑法第38條第2 項修正後規定：「
      前項第一款之物，不問屬於犯罪行為人與否，沒收之。」
      ；修正前則規定：「前項第一款之物，不問屬於『犯人』
      與否，沒收之。」，此部分修正對被告而言應無有利、不
      利問題，依修正後刑法第2 條第1 項規定，應適用行為時
      即修正前刑法第38條第1 項第1 款規定（該款並無修正，
      無新舊法比較問題），併予宣告沒收。
五、應適用之法條：刑事訴訟法第455 條之4 第2 項、第455 條
    之8 ，槍砲彈藥刀械管制條例第13條第4 項、修正後刑法第
    2 條第1 項前段、第42條第3 項，修正前刑法第11條、刑法
    第135 條第1 項、第47條、第51條第5 款、第59條、第41條
    第1 項前段、第2 項、第38條第1 項第1 款，罰金罰鍰提高
    標準條例第第1 條，修正前罰金罰鍰提高標準條例第2 條，
    現行法規所定貨幣單位折算新臺幣條例第2 條，刑法施行法
    第3 條之1 第3 項。
六、本判決除有刑事訴訟法第455 條之4 第1 項第1 款、第2 款
    、第4 款、第6 款、第7 款所定情形之一，或違反同條第2
    項規定者外，不得上訴。
七、本件如有得上訴之情形而不服本判決，得自收受判決送達之
    日起10日內，向本院提出上訴書狀（應附具繕本），上訴於
    第二審法院。
中    華    民    國    95    年    11    月    1     日
                  刑事第一庭  法  官  洪英花
以上正本證明與原本無異。
                              書記官  趙彩彤
中    華    民    國    95    年    11    月    8     日
刑法第135 條
對於公務員依法執行職務時，施強暴脅迫者，處三年以下有期徒
刑、拘役或三百元以下罰金。
槍砲彈藥刀械管制條例第13條第4 項
未經許可，持有、寄藏或意圖販賣而陳列第一項所列零件者，第
六月以上五年以下有期徒刑，併科新台幣三百萬元以下罰金。


司法院資訊處製作；財團法人民間司法改革基金會備份。
